【裁判字號】    95,訴,1301
【裁判日期】    950731
【裁判案由】    毒品危害防制條例
【裁判全文】
臺灣桃園地方法院刑事判決              95年度訴字第1301號
公  訴  人  台灣桃園地方法院檢察署檢察官
被      告  甲○○
                    （現因另案於臺灣桃園女子監獄執行中）
指定辯護人  本院公設辯護人楊晴翔
上列被告因毒品危害防制條例案件，經檢察官提起公訴（95年度
毒偵字第1431號），被告於準備程序進行中為有罪之陳述，經本
院合議庭裁定由受命法官獨任進行簡式審判程序後，聲請改依協
商程序而為判決，本院判決如下：
    主  文
甲○○施用第一級毒品，處有期徒刑捌月。又施用第二級毒品，
處有期徒刑肆月。應執行有期徒刑拾月。
    事實及理由
一、程序方面：
    (一)按毒品危害防制條例第20條第2 項規定觀察、勒戒或強制
      戒治執行完畢釋放後，5 年後再犯第10條之罪者，適用本
      條第2 項之規定；又經觀察勒戒或強制戒治執行完畢釋放
      後，5 年內再犯第10條之罪者，應由檢察官偵查起訴，毒
      品危害防制條例第20條第3 項、第23條第2 項分別定有明
      文。參酌該條例第20條第3 項之立法理由：「觀察、勒戒
      或強制戒治後5 年後再犯者，顯見其所實施之觀察、勒戒
      或強制戒治已足以遮斷其施用毒品之癮，為期自新及協助
      其斷除毒癮，對此5 年後再犯者爰明定仍適用初犯之規定
      ，先經觀察勒戒、強制戒治之程序」，及第23條第2 項之
      立法理由：「經觀察、勒戒或強制戒治後5 年再犯者，其
      再犯率甚高，原據以實施之觀察勒戒及強制戒治既已無法
      收其實效，爰施以刑事處遇」，足見5 年後再犯者，應再
      適用觀察、勒戒程序，係因先前所經之觀察、勒戒或強制
      戒治程序足以戒斷其毒癮，致5 年內未再犯，故再予其自
      新機會，重啟觀察、勒戒程序而未施以刑罰；如觀察、勒
      戒或強制戒治執行完畢釋放後5 年內曾再犯施用毒品案件
      ，則先前戒治程序顯未能有效遮斷其施用毒品之癮，依前
      開立法意旨，自無再施以觀察、勒戒之必要，而應由檢察
      官偵查起訴（最高法院95年度台上字第517 號、95年度台
      上字第1071號判決參照）。查被告甲○○前因施用毒品案
      件，經本院裁定送觀察勒戒後，有繼續施用傾向，再經本
      院以裁定令入戒治處所施以強制戒治，於民國88年5 月11
      日裁定停止戒治交付保護管束，於同年11月9 日保護管束
      期滿，經臺灣桃園地方法院檢察署檢察官於89年1 月18日
      以89年度戒偵字第49號為不起訴處分確定。嗣被告於前揭
      強制戒治執行完畢後之5 年內，即93年5 月13日凌晨4 時
      20分許回溯24小時及96小時內某時，施用第一級毒品、第
      二級毒品案件，經本院於93年7 月7 日以93年度訴字第12
      03號判決判處有期徒刑10月、8 月，應執行有期徒刑1 年
      4 月，於94年2 月7 日確定，此有被告之臺灣高等法院前
      案紀錄表、本院93年度訴字第1203號判決各1 份附於本院
      可稽，是被告雖於強制戒治執行完畢釋放之5 年後，再犯
      本件施用第一級毒品、第二級毒品案件，惟被告於強制戒
      治執行完畢釋放後之5 年內，再犯施用毒品案件經本院判
      決確定，是本案被告自無毒品危害防制條例第20條第2 項
      之適用。
    (二)本案雖前經臺灣桃園地方法院檢察署檢察官起訴，並經本
      院以94年度訴字第1130號判決，認被告本案施用毒品，係
      於前揭強制戒治完畢5 年後所為，檢察官未聲請法院裁定
      令被告入勒戒處所施以觀察勒戒遽以起訴，起訴程序違背
      規定，於94年7 月11日判決公訴不受理，此有本院上開判
      決附卷為憑。惟查，本案被告於前揭強制戒治執行完畢後
      5 年內，再因施用毒品案經本院判決確定，業如前述，揆
      諸上開說明，被告並無再施以觀察勒戒之必要；此外，本
      院前揭94年度訴字第1130號確定判決，尚非實體上之確定
      判決，是本案檢察官就本案被告施用毒品案件提起公訴，
      尚無起訴程序違背規定，亦非就曾經判決確定之案件提起
      公訴，本案檢察官提起本件訴訟，即屬合法，首先敘明。
    (三)本件被告甲○○所犯係死刑、無期徒刑或最輕本刑為3 年
      以上有期徒刑以外之罪，其於準備程序中就被訴事實為有
      罪之陳述，經本院告知簡式審判程序之旨，並聽取公訴人
      、被告之意見後，爰依刑事訴訟法第273 條之1 第1 項規
      定合議裁定由受命法官獨任進行簡式審判程序，合先敘明
      。
二、本件犯罪事實除就：「於94年2 月11日上午10時40分許，在
    上址為警查獲」，應更正為：「於94年4 月11日上午10時40
    分許，在上址為警查獲」外，其餘犯罪事實及證據，均引用
    臺灣桃園地方法院檢察署檢察官起訴書之記載（如附件）。
三、本件經檢察官與被告於審判外達成協商之合意且被告已認罪
    ，其合意內容為：就施用第一級毒品部分，被告願受科刑範
    圍為有期徒刑8 月，就施用第二級毒品部分，被告願受科刑
    範圍為有期徒刑4 月，被告願執行有期徒刑10月。經查，上
    開協商合意並無刑事訴訟法第455 條之4 第1 項所列情形之
    一，檢察官聲請改依協商程序而為判決，本院爰不經言詞辯
    論，於協商合意範圍內為協商判決，合予敘明。
四、應適用之法條：刑事訴訟法第273 條之1 第1 項、第455 條
    之4 第2 項、第455 條之8 、第454 條第2 項，毒品危害防
    制條例第10條第1 項、第2 項，刑法第2 條第1 項前段、95
    年7 月1 日修正施行前之刑法第11條前段、第51條第5 款。
五、本判決除有刑事訴訟法第455 條之4 第1 項第1 款、第2 款
    、第4 款、第6 款、第7 款所定情形之一，或違反同條第2
    項規定者外，不得上訴。
六、如不服本件判決，得自收受判決送達之日起10日內，向本院
    提出上訴書狀，上訴於第二審法院。
本案經檢察官林鈺雄到庭執行職務
中    華    民    國    95    年    7     月    31    日
                  刑事第四庭    法  官  陳心婷
以上正本證明與原本無異。
                                書記官  陳青瑜
中    華    民    國    95    年    8     月    17    日
附件：臺灣桃園地方法院檢察署檢察官95年度毒偵字第1431號起
      訴書1 份。
附錄本件論罪科刑法條：
毒品危害防制條例第10條
施用第一級毒品者，處六月以上五年以下有期徒刑。
施用第二級毒品者，處三年以下有期徒刑。


司法院資訊處製作；財團法人民間司法改革基金會備份。
